【裁判字號】    95,上訴,1071
【裁判日期】    951225
【裁判案由】    強盜
【裁判全文】
臺灣高等法院臺南分院刑事判決        95年度上訴字第1071號
上  訴  人
即  被  告  甲○○
                    號
選任辯護人  蔡弘琳律師
            蘇正信律師
            蔡進欽律師
上列上訴人因強盜案件，不服臺灣臺南地方法院95年度訴字第63
1號中華民國95年8月30日第一審判決（起訴案號：臺灣臺南地方
法院檢察署95年度偵字第6964號），提起上訴，本院判決如下：
    主  文
上訴駁回。
    事  實
一、甲○○因缺錢清償個人債務，竟意圖為自己不法之所有，於
    民國95年4月19日凌晨約3時43、44分許，戴鴨舌帽、墨鏡、
    黑色手套及口罩，騎乘未懸掛車牌之重型機車，前往位於台
    南縣永康市○○街4巷9號之「金順利電子遊戲場」，持預藏
    之客觀上足以攻擊人身，危及人生命、身體安全之壽司刀進
    入店內，脅迫該遊戲場店員乙○○，命其交出上開遊戲場內
    之現金，至使乙○○不能抗拒，而交付前開遊戲場櫃檯內之
    紙鈔新台幣（下同）46000元及硬幣4000元，合計50000元現
    金予甲○○。得手後，隨即騎乘上開機車逃逸，並將上開鴨
    舌帽、墨鏡、口罩及作案用之壽司刀丟棄於台南縣永康市○
    ○路1019巷旁之排水溝內。嗣經警循線於同年月20日凌晨零
    時30分許，在台南縣新化鎮○○路243號「小桔子網咖店」
    內查獲，並在甲○○身上起出上開贓款9500元，及在前開機
    車置物箱內起出上開贓款3000元（另有3萬零2百元用以償債
    ，其餘用以買日用品及至網咖花用）。
二、案經台南縣警察局永康分局報請臺灣臺南地方法院檢察署檢
    察官偵查起訴。
    理  由
壹、程序方面：
    按被告以外之人於審判外之陳述，經當事人於審判程序同意
    作為證據，法院審酌該言詞陳述或書面陳述作成時之情況，
    認為適當者，亦得為證據。當事人、代理人或辯護人於法院
    調查證據時，知有刑事訴訟法第159條第1項不得為證據情形
    ，而未於言詞辯論終結前聲明異議，視為有前項之同意，刑
    事訴訟法第159條之5第1項定有明文。本件公訴人就被告甲
    ○○犯罪事實所提出之證據方法，詳如起訴書、原審判決書
    所引之證據，其中證人乙○○之警詢筆錄，與扣押物品目錄
    表、贓物認領保管單紙、起獲黑色手套之現場照片、永康市
    ○○路與民族路路口附近監視錄影帶及其翻拍照片、「金順
    利電子遊戲場」內之監視錄影帶及其翻拍之照片、台南縣警
    察局永康分局現場勘察紀錄表、刑案現場測繪圖、勘查採證
    同意書、00-0000000號電話號碼通聯紀錄、永康分局110受
    理案件紀錄表，分別為審判外具傳聞性質之言詞、書面證據
    ，公訴人、辯護人及被告均同意列入證據方法，且迄言詞辯
    論終結前亦未聲明異議，本院審酌前開書面證據資料作成時
    之情況，核無違法取證或其他瑕疵，且為證明本件犯罪事實
    所必要之重要關係事項，認為以之作為證據為適當，自得採
    為本案認定事實之證據，合先敘明。
貳、實體方面：
一、訊據被告甲○○固坦承有至金順利電子遊戲場取走前開財物
    ，然矢口否認有何強盜犯行，辯稱：伊只是恐嚇取財云云。
    惟查，(一)被告於警詢中供稱：其於95年4月19日凌晨4時30分
    許，手持日本壽司刀，頭戴淺綠色鴨舌帽、黑色墨鏡、及白
    色口罩，進入金順利電子遊戲場內櫃檯，以刀指向店員並喝
    令店員說：「不要亂動，我不會傷害你，請把店內所有現金
    交出來」（警詢卷第14、15頁）；於偵查中亦供稱：其是拿
    壽司刀，他進入店內後告訴店員不要動，他不想傷人，不要
    報警（偵查卷第9頁）；於原審審理時亦供稱：因為前開刀
    沒有刀鞘，如果放在褲子會傷到自己，所以其用右手拿著，
    貼在大腿旁邊等語。核與證人即金順利電子遊戲場店員乙○
    ○於警詢中證稱：歹徒右手持水果刀進入店內，一入店內即
    走入櫃檯，要渠錢拿出來，並稱不會傷害渠，不可以報警，
    請轉告老闆高抬貴手，因其女友開刀需要用錢，過一陣子會
    拿來還（於原審審理時亦為相同之證述）。當時渠告訴歹徒
    抽屜裡只有銅板4000元，歹徒即以腳踢下方抽屜叫渠打開，
    渠便打開抽屜將錢拿出來交給歹徒。歹徒離開時告知渠不得
    外出查看，因此渠不知道歹徒由何方向逃逸（警詢卷第19
    頁）；另證稱：歹徒用腳踢櫃檯下方抽屜示意她打開時，她
    便直覺歹徒一定時常到店內且是熟客，因為一般客人並不知
    她們會將紙鈔收於該處（警詢卷第23頁）。綜上可知，被告
    進入店內時手上確實持有刀械，並要求店員乙○○不要亂動
    、把店內所有現金交出來、不要報警，顯有威脅壓迫被害人
    自由意志之脅迫行為。雖被告之言語內容或較緩和，然本案
    發生時間約為凌晨3時43、44分許（詳後述），店員乙○○
    係年僅20多歲之年輕女子，其於原審並證稱除渠與被告外，
    並無其他人在場，且證稱：萬一我不給錢，他真的傷害我，
    我不是很倒楣一語明確。則依被告之行為參諸當時存在之具
    體情狀，顯已足以抑制店員乙○○之抗拒能力或表意自由，
    致不能保持其對財物之現實支配，而已達使人不能抗拒之程
    度。(二)雖證人乙○○事後於原審審理時改稱：被告拿著刀子
    ，但她們二人認識，所以不會怕，被告說話這麼客氣，她平
    時就很瞭解被告，她認為被告不會拿刀傷害她。案發時被告
    不小心踢到她們櫃台地上的箱子。因為被告拿4000元的銅板
    以後，有踢到箱子，她以為被告可能認為4000元太少，知道
    箱子裡面還有錢，她就自動把箱子裡面的錢拿出來；於警詢
    中亦有稱被告行為時有說不會傷害她，請她轉告老闆高抬貴
    手，因他女友開刀需要用錢，過一陣子會拿來還云云。然查
    ，乙○○於原審同時亦證稱「（檢察官問：既然不怕為何要
    給他錢？答：）萬一我不給錢，他真的傷害我，我不是很倒
    楣。」足見證人乙○○係因恐遭被告傷害而交出金錢。再參
    諸被告及證人乙○○於警詢中均供稱被告係戴墨鏡及口罩作
    案一情，被告於本院審理中復坦承上情不諱，則證人於原審
    中所稱她們二人認識，所以不會怕等語，尚非無疑。(三)又經
    原審勘驗案發現場監視錄影記錄結果，黑衣人（即被告）於
    3 時45分8秒走出店外後，3時57分50秒即有一穿白色上衣男
    子（應係金順利電子遊藝場負責人）走入店內與乙○○對話
    ，3時58分35秒警察即到案發現場，有勘驗筆錄在卷可稽。
    再經原審查詢永康分局受理一一０報案紀錄結果，金順利電
    子遊藝場3時56分53秒報案稱該店【遭人搶劫】請速派員處
    理，亦有永康分局受理案件記錄表附卷足參。顯見，被告犯
    案後，店員乙○○第一時間即通知老闆到場，且金順利電子
    遊藝場報案時間緊接，報案內容復為【該店遭人搶劫】。足
    認，被告行為時語氣縱不似一般強盜行為人嚴厲，然乙○○
    抗拒能力或表意自由確有遭抑制，故於脅迫行為一解除後，
    即向外求援，且證人乙○○等人當時顯認被告並非借款，而
    係強盜行為，故直接反應為報警處理，並稱【該店遭人搶劫
    】。(四)參諸被告於警詢中亦供稱因怕被監視器錄到，所以（
    作案前）將機車車牌拔下（警詢卷第15頁）；被告於警詢中
    並供稱其作案時戴黑色墨鏡、口罩、黑色手套（警詢卷第14
    、15頁），被告犯案時於凌晨為前開裝扮，其犯案後復將之
    丟棄，顯見其意在避免他人認出。況被告於警詢及偵查中亦
    供稱其進入金順利電子遊藝場前，有先在附近觀察地形及店
    內情形，益徵被告顯有意強盜他人財物。(五)被告於本院審理
    中復陳稱：伊係蹲走進店內，證人乙○○等應未看到伊持刀
    云云，然此部分不僅與證人乙○○迭次於警詢、偵查及原審
    審理均證稱有見到被告持刀一節不符，亦與被告之前歷次之
    供述情節不合。何況被告蹲走情節如果屬實，亦有可能係因
    怕被監視器錄到而為，是尚不能採為有利於被告之認定。從
    而，被告前開所辯尚不足採。此外，復有贓物認領保管單1
    紙、起獲上開黑色手套之現場照片、台南縣永康市○○路與
    民族路路口附近之監視錄影翻拍照片4幀附卷可稽，黑色手
    套1雙扣案可稽，本案事證明確，被告犯行應堪認定。
二、至於本案發生之時間，雖被告於警詢時供稱是95年4月19 日
    4時30分許。惟依卷附報案電話通聯記錄及永康分局受理案
    件記錄表所載之報案時間分別為3時55分42秒（通話完畢為3
    時56分9秒）、3時56分53秒。亦即，本案發生時間應係在此
    之前。另依據現場監視錄影紀錄，被告係於3時45分8秒強盜
    完畢走出店外。至於監視錄影雖無明顯被告進入店內之畫面
    ，惟監視錄影3時43分30秒至3時44分14秒間畫面跳動模糊，
    在此之前金順利電子遊藝場並無異狀，而3時44分48秒時已
    有被告從櫃檯起身之畫面。故被告進入店內時間應係3時43
    分30秒至3時44分14秒之監視錄影畫面跳動模糊期間。
三、核被告所為，係犯強盜罪而有刑法第321條第1項第3款之情
    形，應依同法第330條第1項論處。
四、原審適用刑法第330條第1項、第321條第1項第3款、修正前
    刑法第38條第1項第2款之規定，並審酌被告並無前科記錄，
    品行尚佳，然年輕力壯，不思以正途取利，竟深夜至他人店
    內強盜財物，嚴重危害社會治安，且強盜取財後復深夜流連
    網咖；被告強盜時之手段尚非惡劣、被害人所受損害亦非甚
    鉅，以及被告犯後態度等一切情狀，量處被告有期徒刑7年6
    月，以示懲儆。又扣案之黑色手套1雙係被告所有，於強盜
    時所戴之物品，據被告供明在卷，併依修正前之刑法第38條
    規定宣告沒收；至於其他作案用之壽司刀及用以規避他人指
    認之墨鏡、口罩等物，被告已丟棄至大排水溝內等情，業據
    被告供明在卷，已滅失且無從特定，爰不為沒收之諭知；另
    扣案之被告衣物等物品，為單純日常穿戴衣物及放置眼鏡、
    手套袋子，並非以供犯罪所用為目的之物，亦不為沒收之諭
    知。本院經核，原判決認事用法，並無不當，量刑亦稱妥適
    。被告上訴意旨，空言主張原判決未依恐嚇取財罪名論處，
    用法不當云云，為無理由，應予駁回。
據上論結，應依刑事訴訟法第368條，判決如主文。
本案經檢察官曾銘芳到庭執行職務。
中    華    民    國    95    年    12    月    25    日
                  刑事第二庭    審判長法  官    葉居正
                                      法  官    吳勇輝
                                      法  官    郭千黛
以上正本證明與原本無異。
如不服本判決，應於收受本判決後十日內向本院提出上訴書狀。
其未敘述上訴理由者並得於提起上訴後十日內向本院補提理由書
狀（均須按他造當事人之人數附繕本）「切勿逕送上級法院」。
                                      書記官    尤乃玉
中    華    民    國    95    年    12    月    26    日
附錄本判決論罪科刑法條全文：
中華民國刑法第330條
（加重強盜罪）
犯強盜罪而有第 321 條第 1 項各款情形之一者，處 7 年以上有
期徒刑。
前項之未遂犯罰之。
中華民國刑法第321條
（加重竊盜罪）
犯竊盜罪而有左列情形之一者，處 6 月以上、 5 年以下有期徒
刑：
一  於夜間侵入住宅或有人居住之建築物、船艦或隱匿其內而犯
    之者。
二  毀越門扇、牆垣或其他安全設備而犯之者。
三  攜帶兇器而犯之者。
四  結夥三人以上而犯之者。
五  乘火災、水災或其他災害之際而犯之者。
六  在車站或埠頭而犯之者。
前項之未遂犯罰之。


司法院資訊處製作；財團法人民間司法改革基金會備份。
